臺灣高等法院刑事判決
111年度上訴字第3194號
上  訴  人  
即  被  告  范晉銘



上列上訴人即被告因洗錢防制法等案件，不服臺灣新北地方法院
111年度金訴字第114號，中華民國111年6月30日第一審判決（起
訴案號：臺灣新北地方檢察署111年度偵字第1274號），提起上
訴，本院判決如下：
    主  文
上訴駁回。
范晉銘緩刑貳年。
    事實及理由
一、本案審判範圍
  ㈠刑事訴訟法第348條第3項規定：「上訴得明示僅就判決之刑
    、沒收或保安處分一部為之」，而其立法理由指出：「為尊
    重當事人設定攻防之範圍，並減輕上訴審審理之負擔，容許
    上訴權人僅針對刑、沒收或保安處分一部提起上訴，其未表
    明上訴之認定犯罪事實部分，則不在第二審之審判範圍。如
    為數罪併罰之案件，亦得僅針對各罪之刑、沒收、保安處分
    或對併罰所定之應執行刑、沒收、保安處分，提起上訴，其
    效力不及於原審所認定之各犯罪事實，此部分犯罪事實不在
    上訴審審查範圍」。是科刑事項已可不隨同其犯罪事實而單
    獨成為上訴之標的，且上訴人明示僅就科刑事項上訴時，第
    二審法院即不再就原審法院所認定之犯罪事實為審查，而應
    以原審法院所認定之犯罪事實，作為論認原審量刑妥適與否
    的判斷基礎。
  ㈡本件上訴人即被告范晉銘提起第二審上訴，上訴狀明確記載
    ：「被告已與告訴人許詠崴達成和解，請依刑法第57條、第
    59條規定減輕其刑」，嗣於本院審理中陳稱：我只針對量刑
    部分上訴，而未對原判決之犯罪事實提起上訴等語（見本院
    卷第27至28、62頁），是認上訴人只對原審之科刑事項提起
    上訴無訛。依據前述說明，本院僅就原審判決量刑妥適與否
    進行審理，至於原審判決其他部分，則非本院審查範圍。
二、本案據以審查量刑妥適與否之原審所認定之犯罪事實、所犯
    罪名：　
  ㈠犯罪事實
    范晉銘依其智識及一般社會生活通常經驗，應可知悉金融機
    構帳戶係供個人使用之重要理財及交易工具，關係個人財產
    及信用之表徵，且近來以虛設、借用或買賣人頭帳戶之方式
    ，供詐欺者作為詐欺他人交付財物等不法用途之情事多有所
    聞，而可預見提供帳戶予無特殊親誼關係或熟識之人，可能
    供詐騙不特定民眾將款項匯入帳戶，再將犯罪所得轉出，以
    製造金流斷點，達到隱匿詐欺所得去向之結果，逃避檢警之
    追緝。竟出於縱使發生他人因受騙致財產受損、隱匿詐欺犯
    罪所得去向之結果，亦不違背其本意之詐欺取財及洗錢之不
    確定故意，與自稱「陳曦曦」之人基於共同之犯意聯絡，於
    民國109年4月27日中午12時22分許，將其名下之王道商業銀
    行、帳號000-00000000000000號帳戶（下稱本案帳戶）之存
    摺封面，以Line通訊軟體傳送予「陳曦曦」，而提供該帳戶
    之帳號後；嗣由「陳曦曦」於109年6月間某日時，透過Tend
    er交友軟體以暱稱「Sarah」結識許詠崴，佯稱透過交友網
    站見面需先匯保證金云云，致許詠崴陷於錯誤，分別於109
    年6月11日11時42分許、109年6月17日19時40分許，匯款新
    臺幣（下同）10萬8,000元、8萬元至其指定之本案帳戶內，
    再由范晉銘依「陳曦曦」指示分別於109年6月11日11時57分
    許、109年6月17日19時50分許匯款10萬8,000元、8萬元至許
    原福（由檢察官另行起訴）名下之中國信託商業銀行、帳號
    000-0000000000000號帳戶內，以此方法製造金流斷點，隱
    匿犯罪所得。嗣經許詠崴發覺遭詐欺，遂報警處理，始悉上
    情。
　㈡所犯罪名：
　　洗錢防制法第14條第1項之洗錢罪、刑法第339條第1項之詐
    欺取財罪（依想像競合犯規定，從重論以洗錢防制法第14條
    第1項之洗錢罪處斷）。
三、駁回上訴之理由
　㈠被告上訴理由略以：被告已與告訴人許詠崴達成和解，請依
    刑法第57條、第59條規定減輕其刑，並給予被告緩刑之宣告
    等語。
　㈡經查：
　　⒈量刑係法院就繫屬個案犯罪之整體評價，為事實審法院得
      依職權自由裁量之事項，量刑判斷當否之準據，應就判決
      之整體觀察為綜合考量，並應受比例原則等法則之拘束，
      非可恣意為之，致礙其公平正義之維護，必須兼顧一般預
      防之普遍適應性與具體個案特別預防之妥當性，始稱相當
      。苟已斟酌刑法第57條各款所列情狀，而未逾越法定刑度
      ，如無偏執一端，致有明顯失出失入之恣意為之情形，上
      級審法院即不得單就量刑部分遽指為不當或違法（最高法
      院100年度台上字第5301號判決意旨參照）。
　　⒉原審審理後，審酌被告提供帳戶並負責轉匯詐欺款項，形
      同「車手」，非但自誤己身，更助長詐欺、洗錢犯罪，亦
      造成告訴人之18萬8,000元損害，是其所為，實屬不該；
      惟念及被告主觀惡性尚非重大，其於本案犯罪之分工，較
      諸實際策畫佈局、分配任務、施用詐術、終局保有犯罪所
      得之核心份子而言，僅居於聽從指示、代替涉險之次要性
      角色；兼衡被告之智識程度為大專畢業及從事百貨公司資
      訊人員、月收入3萬5,000元、尚須扶養母親之家庭生活狀
      況（見原審卷第113頁），暨犯後仍否認犯行，但已與告
      訴人達成和解並為賠償之犯後態度等一切情狀，量處有期
      徒刑3月，併科罰金1萬元，諭知以1,000元折算1日之罰金
      易服勞役折算標準。是以原審於量刑時已詳予審酌刑法第
      57條各款及前開所列情狀，予以綜合考量，且就刑罰裁量
      職權之行使，既未逾越法律所規定之範圍，亦無濫用權限
      之情形。
　　⒊另查，刑法第59條之酌量減輕，必於犯罪另有特殊之原因
      與環境等，在客觀上足以引起一般同情，認為即予宣告法
      定低度刑期尤嫌過重者，始有其適用；至於情節輕微，僅
      可為法定刑內從輕科刑之標準，不得據為酌量減輕之理由
　　　。而近年詐騙集團盛行，屢造成被害人鉅額損失，嚴重破
      壞社會治安，此為立法嚴懲之理由，被告提供本案帳戶之
      存摺封面予詐欺集團成員，並擔任提領贓款之車手工作，
      圖以詐取財物方式牟取不法利益，主觀可非難性高，危害
      社會秩序甚鉅，其犯罪情狀，客觀上難認有何足以引起一
      般同情而顯可憫恕，或科以最低度刑仍嫌過重之情形，並
      無情輕法重、顯可憫恕之情狀，無從依刑法第59條規定酌
      減其刑，被告主張其有情堪憫恕之處，顯有誤會。又原判
      決雖未說明不適用刑法第59條規定酌減被告刑度之理由，
      惟此既屬法院得為自由裁量之事項，尚難指為違法，併予
      敘明。
　  ⒋此外，被告加入本案詐欺集團，提供本案帳戶、擔任提領
      贓款之車手等工作，行為雖有不當，然被告並非職司詐騙
      告訴人之構成要件核心行為，且本院衡酌被告所論處之洗
      錢防制法第14條第1項法定刑為「7年以下有期徒刑，併科
      新臺幣5百萬元以下罰金」，以及被告未因本案犯行而有
      獲利，兩相權衡，認原審對被告量處有期徒刑3月、併科
      罰金1萬元，核屬低度之宣告刑，並無上訴意旨所指過重
      之情，是被告以適用刑法第59條規定酌減其刑、原審量刑
      過重為由提起上訴，均無理由，應予駁回。
四、緩刑之宣告
  ㈠末查，被告未曾因故意犯罪受有期徒刑以上刑之宣告，有本
    院被告前案紀錄表在卷足按，其因一時失慮致罹刑章，業與
    告訴人許詠崴達成和解並履行完畢，且經告訴人於調解程序
    中同意法院給予被告緩刑之機會等情，有臺灣新北地方法院
    111年度司刑移調字第280號調解筆錄、告訴人收受和解金之
    收據在卷可參（見原審卷第79至80、179頁），被告經此次
    偵審程序，當知所警惕，信無再犯之虞，本院認其所受宣告
    之刑以暫不執行為適當，故依刑法第74條第1項第1款之規定
    ，併予宣告緩刑2年，以啟自新。
  ㈡至本案帳戶自109年5月16日至10月12日交易明細內容（見新
    北檢111年度偵字第1274號卷第68至72頁），固有其他款項
    之轉匯紀錄，惟此部分與本案無直接關連性，自不影響本院
    依法宣告緩刑，併此說明。
據上論斷，應依刑事訴訟法第368條，刑法第74條第1項第1款，
判決如主文。
本案經檢察官陳玟瑾提起公訴，檢察官賴正聲到庭執行職務。
中　　華　　民　　國　　111 　年　　10　　月　　20　　日
                  刑事第二十三庭審判長法　官  許永煌
　　　　　　　　　　　　　　　　　    法　官  吳定亞
　　　　　　　　　　　　　　　　　    法　官  黃美文
以上正本證明與原本無異。
如不服本判決，應於收受送達後20日內向本院提出上訴書狀，其
未敘述上訴之理由者並得於提起上訴後20日內向本院補提理由書
（均須按他造當事人之人數附繕本）「切勿逕送上級法院」。
                                      書記官  彭威翔　　
中　　華　　民　　國　　111 　年　　10　　月　　21　　日
附錄：原判決論罪科刑法條
洗錢防制法第14條第1項：
有第二條各款所列洗錢行為者，處7 年以下有期徒刑，併科新臺
幣5 百萬元以下罰金。
刑法第339條第1項：
意圖為自己或第三人不法之所有，以詐術使人將本人或第三人之
物交付者，處5 年以下有期徒刑、拘役或科或併科50萬元以下罰
金。